【裁判字號】    91,訴,770
【裁判日期】    920424
【裁判案由】    偽造文書等
【裁判全文】
臺灣臺北地方法院刑事判決                          九十一年度訴字第七七號
    公  訴  人  臺灣臺北地方法院檢察署檢察官
    被      告  乙○○
右列被告因偽造文書等案件，經檢察官聲請簡易判決處刑（九十年度偵字第一四四二
九號），經本院簡易庭認為不宜以簡易判決處刑並適用通常程序審判，本院判決如左
：
    主  文
乙○○行使偽造私文書，足以生損害於他人，處有期徒刑伍月，如易科罰金，以參佰
元折算壹日。
如附表（二）所示偽造之印章及署押均沒收。
    事  實
一、緣乙○○於民國八十八年七、八月間，向陳文樟借款新台幣（下同）五十萬元，
    約定乙○○應於同年十二月二十日歸還上開款項，乙○○當場交與陳文樟如附表
    （一）編號（一）所示之支票一紙供作擔保，嗣陳文樟於八十八年十月十一日死
    亡，該債權遂由陳文樟之子即丙○○繼承。詎乙○○竟意圖為自己不法之所有，
    於八十八年九月間之某日、時，在台北縣新莊市○○路甲○○辦公室，趁甲○○
    需錢孔急之際，向甲○○佯稱可於三日內調得現金，但須開立支票作為擔保等詞
    ，甲○○不疑有他，遂開立如附表（一）編號（二）所示之支票一紙交予乙○○
    ，乙○○於收受甲○○所簽發如附表（一）編號二所示之支票一紙後，並未依約
    為甲○○調借現金，復意圖為自己不法之利益，於同年十二月間之某日、時，偽
    刻「甲○○」之印章一枚蓋用並偽造甲○○之署名，書立憑證書一紙，連同甲○○所簽發如附表（一）編號二所示之支票一紙交予丙○○，作為所欠丙○○該筆
    款項之擔保，並表示該紙支票確係甲○○親自簽發用意之證明，致使丙○○因見
    該憑證書係發票人甲○○所簽署，而誤認甲○○確係簽發該紙支票為乙○○作保
    一情，乃將如附表（一）編號一所示之支票一紙交還乙○○，後乙○○屆期並未
    依約清償借款，丙○○向銀行提示如附表（一）編號二所示之支票亦遭退票，始
    知甲○○前已止付該紙支票，足以生損害於甲○○及丙○○二人。
二、案經被害人丙○○訴由台灣台北地方院檢察署檢察官偵查起訴。
    理   由
一、訊據被告乙○○固坦承有交付憑證書予告訴人丙○○，惟矢口否認右揭犯行，辯
    稱：當初不是只有開五十萬元的票，憑證是甲○○叫伊寫的，他說你所寫的是一
    個佣金，當時他開了四、五張票，只有那一張支票是佣金，所以伊請甲○○在憑
    證書上簽名及蓋章，該憑證書一紙確係甲○○親自簽名及蓋章，伊並無偽刻蓋用
    及偽簽其署名云云。經查：
（一）被告乙○○於告訴人丙○○之父親生前，向其父親借款，並交付憑證書及附表
    （一）編號（二）所示之支票換回編號（一）之擔保支票，嗣支票不獲兌現等情
     ，業據告訴人丙○○於偵查中及本院審理時指訴綦詳，並有附表（一）所示之
     支票影本二紙附卷可稽。
（二）次查如附表（一）編號二所示之支票一紙，係甲○○於民國八十八年九月間因
    需錢孔急，被告向其表示可於三日內調得現金但須以支票供作擔保等語，甲○○
    遂簽發該紙支票交與被告，然該紙憑證書確非甲○○所簽名、蓋章，印章係偽刻
    等情，業經證人甲○○於偵查中及本院審理時證述在卷。另證人戊○○復到庭結
    證稱當天有看見甲○○簽發支票，伊沒有看到甲○○在憑證上簽名，只有看到甲○○寫支票給被告，被告收受支票後就走了等語明確。至被告辯稱附表一編號二
    所示之支票係甲○○交付之佣金，且當時甲○○開了四、五張支票云云，惟查，
    依卷附憑證書之內容觀之，並無提及被告所謂佣金及開立其他支票之事，若果如
    被告所言，甲○○所交付之支票係作為佣金之用，且同時開立了四、五張支票，
    何以均未於憑證書上載明，是被告前開辯詞，已不足採；又上開憑證書上「甲○○」署名與被告乙○○於本院親筆所書「甲○○」之字跡，以肉眼比對，二者之
    筆劃順序極為相似，且經證人甲○○指證在卷，並有憑證書影本一紙在卷可憑，
    是被告辯稱憑證書係由甲○○親自簽名蓋印一節，顯係卸責之詞，應不足採。縱
    上各情，足認告訴人丙○○、甲○○之指陳，應可採信，本件事證明確，被告犯
    行洵堪認定，應予依法論科。
二、核被告所為，係涉犯刑法第二百十六條、第二百十條之行使偽造私文書及同法第
    三百三十九條第一項之詐欺取財罪及同法第三百三十九條第二項之詐欺得利罪。
    該偽造之「甲○○」署名及印文為構成該私文書之一部，故被告偽刻「甲○○」
    印章、偽造「甲○○」署名及印文之行為皆為偽造私文書之階段行為，其偽造私
    文書之低度行為應為行使偽造私文書之高度行為所吸收，均不另論罪，又被告所
    涉行使偽造私文書與詐欺取財、詐欺得利罪之間，有方法、目的之牽連關係，應
    依刑法第五十五條之規定，從一重之行使偽造私文書罪論處。爰審酌被告犯罪之
    動機、目的、所受之刺激、手段、品行、智識程度、所生危害及犯罪後之態度等
    一切情狀，量處如主文所示之刑，並諭知易科罰金之折算標準，以資懲儆。查被
    告行為後，刑法第四十一條業於九十年一月十日修正公佈施行，於同年月十二日
    生效，關於易科罰金之條件業經修正為同法條第一項前段「犯最重本刑為五年以
    下有期徒刑以下之刑之罪，而受六個月以下有期徒刑或拘役之宣告，因身體、教
    育、執業、家庭之關係或其他正當事由，執行顯有困難者，得以一元以上三元以
    下折算一日，易科罰金」，是比較新舊法結果，以新法有利於被告，應依刑法第
    二條第一項前段適用裁判時之法律，依修正後刑法第四十一條第一項前段規定，
    諭知易科罰金之折算標準，附此說明。本件八十八年十二月十七日憑證書上偽造
    之「甲○○」署名壹枚及印文參枚，應依刑法第二百十九條之規定宣告沒收，另
    偽造之「甲○○」印章一枚，雖未扣案，然尚不能證明業已滅失，亦應依前開規
    定宣告沒收之。
據上論結，應依刑事訴訟法第四百五十二條、第二百九十九條第一項前段，刑法第二
條第一項前段、第二百十六條、第二百十條、第三百三十九條第一項、第二項、第五
十五條、修正後第四十一條第一項前段、第二百十九條、罰金罰鍰提高標準條例第一
條前段，第二條，判決如主文。
本案經檢察官丁○到庭執行職務。
中      華      民      國    九十二    年      四      月    二十四    日
                                     臺灣臺北地方法院刑事第三庭
                                         法  官  吳  淑  惠
右正本證明與原本無異
如不服本判決應於送達後十日內向本院提出上訴狀
                                         書記官  林  柏  伸
中      華      民      國    九十二    年      四      月    二十四    日
附表（一）
┌──┬─────┬──────┬─────┬────────┬─────
│編號│ 支票號碼 │發  票  人  │發  票  日│ 付  款  行  庫 │ 面   額
├──┼─────┼──────┼─────┼────────┼─────
│ １ │AC0000000 │駱  萍      │88.12.20  │臺灣銀行南港分行│新台幣五十
│    │          │            │          │                │萬元
├──┼─────┼──────┼─────┼────────┼─────
│ ２ │095255    │甲○○      │1999.12.20│香港上海匯豐銀行│港幣十二萬
│    │          │Wang law kun│          │                │五千元
└──┴─────┴──────┴─────┴────────┴─────
附表（二）
  一、偽刻之「甲○○」印章壹顆。
  二、八十八年十二月十七日憑證書上偽造之「甲○○」署名壹枚、印文參枚。
附錄本案論罪科刑法條全文
中華民國刑法第二百一十條
 (偽造變造私文書罪)
偽造、變造私文書，足以生損害於公眾或他人者，處五年以下有期徒刑。
中華民國刑法第二百一十六條
 (行使偽造變造或登載不實之文書罪)
行使第二百十條至第二百十五條之文書者，依偽造、變造文書或登載不實
事項或使登載不實事項之規定處斷。


司法院資訊處製作；財團法人民間司法改革基金會備份。
